臺灣高等法院臺南分院刑事判決
111年度上易字第397號
上  訴  人  
即  被  告  馮聖璋




上列上訴人因竊盜案件，不服臺灣臺南地方法院111年度易字第2
27號中華民國111年4月28日第一審判決（起訴案號：臺灣臺南地
方檢察署110年度偵字第17564號、111年度偵字第423號），提起
上訴，本院判決如下：
    主  文
上訴駁回。
    事  實
一、馮聖璋意圖為自己不法之所有，攜帶其所有客觀上足對人生
    命、身體安全構成威脅，具有危險性之破壞剪(剪線器)或油
    壓剪等兇器，基於竊盜之個別犯意，分別於附表編號7、8、
    9、10、13、19、24所示時間，自高雄搭乘火車至臺南火車
    站後，徒步前往附表編號7、8、9、10、13、19、24所示地
    點，見該處停放的腳踏車未鎖，即以直接牽走之方式，竊取
    上開7輛腳踏車，得手後連同竊得之腳踏車搭乘火車返回高
    雄住處，透過通訊軟體臉書拍賣網站刊登販賣腳踏車訊息，
    經與不知情之買家達成協議後，以當面交易或鐵路運送寄貨
    之方式，出售所竊得之部分腳踏車，得款供己花用。嗣附表
    編號7、8、9、10、13、19、24所示被害人發覺腳踏車遭竊
    後報警處理，經警調閱監視器錄影畫面後，循線查知馮聖璋為
    竊嫌，而悉上情。
二、馮聖璋復意圖為自己不法之所有，攜帶其所有客觀上足對人
    生命、身體安全構成威脅，具有危險性之油壓剪、瑞士刀型
    螺絲起子等兇器，基於竊盜之犯意，於附表編號25所示時間
    ，自高雄搭乘火車至臺南火車站後，徒步前往附表編號25所
    示地點，徒手牽走如附表編號25所示被害人所有之未上鎖腳
    踏車，竊取得手後，於110年8月26日10時25分許，在臺南市
    ○區○○路0號公園內為巡邏員警盤查而查獲，除扣得其竊得之
    附表編號25所示腳踏車（已發還被害人）及其隨身攜帶之油
    壓剪、瑞士刀型螺絲起子等預備用作案工具外，警方並會同
    馮聖璋至其位於高雄市○○區○○街00號3號2樓住處執行搜索，
    復扣得其竊得之附表編號24所示腳踏車1輛（已發還被害人
    ）。
三、案經如附表編號7、8、9、10、24所示被害人訴由臺南市政
    府警察局第一分局報請檢察官偵查起訴。　　
　　理  由
一、本件被告原本對原審判決全部提起上訴，嗣於本院審理時就
    附表編號1-6、11、12、14-18、20-23部分撤回上訴（見本
    院卷第214頁、第223頁），是本院審理的範圍僅止於附表編
    號7、8、9、10、13、19、24、25部分，先予敘明。
二、上開犯罪事實，業據被告於警詢及偵查及原審審理時坦承不
    諱（見警卷第35-43頁、偵卷第15-38、429-449頁、聲羈卷
    第34頁、偵聲卷第24頁、原審卷第275、280、284頁），核
    與附表編號7、8、9、10、13、19、24、25所示被害人於警
    詢時證述發現失竊經過及遭竊取財物等情互核相符（見警卷
    第193-196頁、第213-214頁、第227-232頁、第245-249頁、
    第295-296頁、第351-352頁、第393-396頁、第401-405頁）
    ，並有附表編號7、8、9、10、13、19、24、25所示之被害
    人的報案資料及監視錄影畫面擷取照片（見警卷第197-211
    頁、第215-225頁、第233-243頁、第251-253頁、第297-311
    頁、第353-355頁、第397-400頁、第407-408頁）、警方於1
    10年8月26日10時25分許在青年路9號公園查扣編號25所示失
    竊腳踏車及被告所有之油壓剪、瑞士刀型螺絲起子各1支等
    作案工具之扣押筆錄、扣押物品目錄表、執行扣押現場照片
    （見偵一卷第41-45頁、第394頁）、編號25所示被害人出具
    之贓物認領保管單（見偵一卷第391頁）、原審就扣案油壓
    剪及瑞士刀型螺絲起子於111年4月11日之勘驗筆錄及照片（
    見原審卷第279頁、第289-291頁）、警方於110年8月26日12
    時30分許在高雄市○○區○○街00號3號2樓被告住處查扣編號24
    所示失竊腳踏車之搜索票、搜索扣押筆錄、扣押物品目錄表
    、搜索現場及執行扣押照片（見偵一卷第39頁、第49-53頁
    、第382頁下方、第393-399頁）、編號24所示被害人出具之
    贓物認領保管單（見偵一卷第379頁）、被告寄送腳踏車予
    賣家之手機照片擷圖等附卷可稽（見他卷第295頁），足認
    被告自白行竊上開被害人腳踏車之情，應係屬實而可採信。
三、被告於本院審理時雖改稱：我雖有竊取上開8輛腳踏車，但
    我是找到標的物後才會去購買行竊工具，我發現上開8輛腳
    踏車都沒上鎖，所以我就直接牽走，沒必要去買工具，所以
    我行竊時身上沒有攜帶工具，我的行為僅成立普通竊盜罪云
    云。然查，被告如何於上開時地攜帶破壞剪(剪線器)或油壓
    剪、螺絲起子等兇器行竊之事實，已如上述。再者，附表編
    號6部分，被告係於110年4月7日21時44分許，以小支剪線器
    剪斷鎖線而竊取該腳踏車之情，已據其自承在卷（見警卷第
    20頁），而被告於附表編號7的行竊時間為同日21時54分，2
    者相差僅10分鐘，被告斷無可能於行竊附表編號6之腳踏車
    後即將行竊工具丟棄，是其行竊附表編號7部分，其亦隨身
    攜帶上開小支剪線器之兇器至明，又被告於110年8月26日10
    時行竊附表編號25之腳踏車後，隨即於同日10時25分許，在
    附近的青年路9號公園內為警盤查而查獲，警方除扣得附表
    編號25所示腳踏車外，並在被告身上扣得其隨身攜帶之油壓
    剪、瑞士刀型螺絲起子等工具，有扣押筆錄可稽，可見被告
    行竊附表編號25的腳踏車時，其身上亦應攜帶上開油壓剪、
    瑞士刀型螺絲起子等工具無誤，被告所稱其係覓得標的物之
    後才去購買工具之說，已不攻自破。況被告多次自高雄遠至
    臺南行竊財物，衡情，當預先備妥行竊工具，亦不可能竊盜
    得手後即將工具丟棄，於日後再來行竊時再屢屢到成大附近
    的商家購買工具，是其至成大附近行竊時應有隨身攜帶工具
    ，始符合常情，此情亦據被告於警詢、偵查及原審審理時之
    自白在卷，並參酌上開附表編號7、25之論述理由，足可認
    定其於行竊上開8輛腳踏車時，已隨身攜帶上述的工具無訛
    ，是其於本院審理時的辯解，顯為避重就輕之詞，不足採信
    ，本案事證明確，其攜帶兇器竊盜之犯行，應可認定。
四、按刑法第321條第1項第3款之攜帶兇器竊盜罪所稱之兇器，
    其種類並無限制，凡客觀上足以對人之生命、身體、安全構
    成威脅，具有危險性之兇器均屬之，且不以行竊時有持以行
    兇之意圖，亦不必實際以該兇器作為竊盜使用，祇須行竊時
    攜帶此種具有危險性之兇器為已足。查被告行竊時隨身攜帶
    之油壓剪、瑞士刀型螺絲起子等作案工具之材質均為金屬材
    質，有一定長度足以施力，有該扣案物之勘驗筆錄及照片在
    卷可考（見原審卷第279頁、第289-291頁），而被告持以行
    竊腳踏車之破壞剪(剪斷器)、油壓剪等工具，既然可以剪斷
    腳踏車大鎖，顯然相當鋒利，客觀上自足以對人之身體、生
    命、安全構成威脅，當屬兇器無訛，被告行竊時既攜帶該等
    工具，縱使未以之破壞腳踏車之大鎖，仍無礙於攜帶兇器竊
    盜罪之成立，是核被告於附表編號7、8、9、10、13、19、2
    4、25之行為，均係犯刑法第321條第1項第3款之攜帶兇器竊
    盜罪。其所犯上開8罪，行為之時間有先後可資區隔，且被
    害人均不同，自屬犯意各別，行為互異，應予分論併罰。
五、原審以被告罪證明確，因而適用上開實體法規，並以行為人
    之責任為基礎，審酌被告具有謀生能力，不思正當努力工作
    營生，竟圖不勞而獲，隨意竊取他人財物，造成他人財物之
    損失，欠缺法紀觀念，其行為不僅侵害他人財產權，亦影響
    社會治安，應予非難，且前有數件竊盜前科，仍一再犯相同
    犯罪，顯見其未因前所受刑罰知所悔改，惡性頗重，惟念被
    告於原審尚能坦承犯行，態度尚可，兼衡被害人等所受財產
    損失、被告迄未有任何賠償被害人等之具體舉措及其犯罪動
    機、目的、手段、素行，暨陳明之智識程度、家庭經濟生活
    狀況等一切情狀，就其所犯上開8罪均各量處有期徒刑8月，
    復說明：⑴附表編號附表編號7、8、9、10、13、19之「失竊
    物品」欄內所示之財物，為被告犯罪所得，雖未扣案，仍應
    依刑法第38條之1第1項、第3項規定宣告沒收追徵。另附表
    編號24、25所示之竊得之腳踏車，已由警方查扣後發還給被
    害人，有贓物認領保管單可稽（見偵一卷第379頁、第391頁
    ），自不必就此部分宣告沒收。⑵扣案之油壓剪1支、瑞士刀
    型螺絲起子1支，係被告所有供犯罪所用之物，應依刑法第3
    8條第2項前段規定宣告沒收。⑶被告隨身攜帶之破壞剪(剪線
    器)，乃市售之物，價格亦非高昂，屬行為人能夠輕易取得
    之物品，可合理推知沒收上述犯案工具幾乎沒有預防再犯的
    效果，復未經扣案，沒收顯然欠缺刑法上之重要性，故不予
    宣告沒收；另扣案手機1支並非被告供竊盜犯罪所用，自不
    得予以宣告沒收等，本院核其認事用法並無不當，量刑亦稱
    允洽，被告主張其行為僅構成普通竊盜罪而指摘原判決不當
    ，請求撤銷改判，為無理由，應予駁回。
據上論結，應依刑事訴訟法第368條，判決如主文。
本案經檢察官高振瑋提起公訴，檢察官黃朝貴到庭執行職務。
中　　華　　民　　國　　111 　年　　11　　月　　10　　日
                  刑事第六庭    審判長法　官  吳勇輝
                                      法　官  包梅真
                                      法　官  黃國永
以上正本證明與原本無異。
不得上訴。
　　　　　　　　　　　　　　　　　　　書記官  葉宥鈞
中　　華　　民　　國　　111 　年　　11　　月　　10　　日
附錄本案論罪科刑法條全文：
中華民國刑法第320條
意圖為自己或第三人不法之所有，而竊取他人之動產者，為竊盜
罪，處5年以下有期徒刑、拘役或50萬元以下罰金。
意圖為自己或第三人不法之利益，而竊佔他人之不動產者，依前
項之規定處斷。
前二項之未遂犯罰之。
中華民國刑法第321條
犯前條第1項、第2項之罪而有下列情形之一者，處6月以上5年以
下有期徒刑，得併科50萬元以下罰金：
一、侵入住宅或有人居住之建築物、船艦或隱匿其內而犯之。
二、毀越門窗、牆垣或其他安全設備而犯之。
三、攜帶兇器而犯之。
四、結夥三人以上而犯之。
五、乘火災、水災或其他災害之際而犯之。
六、在車站、港埠、航空站或其他供水、陸、空公眾運輸之舟、
    車、航空機內而犯之。
前項之未遂犯罰之。　　　　　　　　　　　　　　　　　　
附表（註：編號號7、8、9、10、13、19、24、25為本院審理範
圍，其餘部分已判決確定）：
編號 時間 地點 被害人 失竊物品 1 110年3月27日21時後至翌日(28日)8時27分間之某時許 臺南市○區○○路0號成功大學○○校區○○大樓後方 林冠銘 (提告) 美利達腳踏車(藍白色)價值新臺幣(下同)20,000元。有上鎖 2 110年3月28日22時55分許 臺南市東區前鋒路臺南火車站後站 黃彥帷 (提告) 美利達腳踏車(黑色車身、綠色條紋)價值10,000元。有上鎖 3 110年3月28日21時59分許 臺南市○區○○路0號成功大學○○校區○○舍側門旁外腳踏車停車格 虎冠廷 (提告) 捷安特腳踏車(型號SCR2 2019、黑橘色)價值8,500元。有上鎖 4 110年3月28日22時許 臺南市○區○○路0號成功大學○○校區司令台左後方 林耕民 (提告) 捷安特公路車(型號ESCAPE3、深藍色)價值8,000元。有上鎖 5 110年4月4日 14時33分許 臺南市○區○○路0號成功大學○○校區數學系館前 李岳鴻 (提告) 捷安特公路車(型號ESCAPE3、深藍色)價值10,000元。有上鎖 6 110年4月7日 21時44分許 臺南市○區○○路0號成功大學○○校區面對雲平大樓右側腳踏車停放區 陳友盛(提告) DIVANO碳纖維登山車(黑色車身、綠色車邊)價值3,800元。有上鎖 7 110年4月7日 21時54分許 臺南市○區○○路0號成功大學○○校區○○大樓前 趙子翔 (提告) 捷安特腳踏車(越野車款式、藍色、車架號碼：00000000-0)價值10,000元。無上鎖 8 110年4月10日21時56分許 臺南市○區○○路000號臺南一中游泳池前 許○奎 (00.0.00生)(提告) 捷安特公路車(型號R2200、黑色車架、綠色飾條)價值7,800元。無上鎖 9 110年4月12日12時30分許 臺南市○區○○路0段與○○街口 范○耀 (00.0.00生)(提告) HASA牌腳踏車(黑黃色、型號R3、彎把)價值19,800元。無上鎖 10 110年4月12日17時7分許 臺南市○區○○路000號臺南一中門口 盧○佑 (00.00.0生)(提告) 捷安特腳踏車(型號SCR2、黑紅色、紅色彎把)價值13,800元。無上鎖 11 110年4月16日5時40分許 臺南市○區○○路0號成功大學○○校區○○舍外 邱品諺 (提告) 美利達腳踏車(MRRIDA RIDE200、車身紅色、上有白色MERIDA字樣)新台幣12,000元。有上鎖 12 110年4月24日10時23分許 成天大學○○校區修齊大樓停車場 李○壽 (00.00.0生) (提告) 捷安特腳踏車(黑底綠字)價值9,000元。有上鎖 13 110年4月25日16時38分許 臺南市○區○○路000號臺南一中圍牆旁 羅○晞 (00.0.00生) 捷安特腳踏車(黑色、直把變速)價值8,000元。無上鎖 14 110年4月25日19時許 臺南市○區○○路0號成功大學○○校區○○舍腳踏車停車場 呂柏逸 捷安特公路車(深藍色車身、黑色車框、車邊有銀色條紋)價值13,800元。有上鎖 15 110年4月25日18時35分許 臺南市○區○○路0號成功大學○○校區○○舍與○○舍間腳踏車停車場 王宥惠 捷安特腳踏車(黑色車身、綠色的GIANT標誌、平把)價值9,000元。有上鎖 16 110年4月25日18時45分許 臺南市○區○○路0號成功大學○○校區○○舍前腳踏車停車場 成亞澤 (提告) 捷安特腳踏車(型號ESCAPE3、藍色)價值7,700元。有上鎖 17 110年7月25日某19時12分許 臺南市○區○○路0號成功大學○○校區○○舍腳踏車停車場 黃少谷 (提告) 捷安特腳踏車(型號ESCAPE1DISC、藍色)價值15,800元。有上鎖 18 110年8月13日15時49分許 臺南市○區○○路0號成功大學○○校區材料系與資源系中間廣場 吳豐聿 (提告) 捷安特公路車(型號ESCAPE3、黑底藍色條紋)價值8,000元。有上鎖 19 110年8月11日20時41分許 臺南市○區○○路0號○○校區資工系舊館側門 蔡宗羿 捷安特摺疊車(黑色)價值6,000元。無上鎖 20 110年8月14日19時50分許 臺南市○區○○路000號成功大學新建綜合運動館門口 彭怡千 捷安特折疊車(型號IDIOM1、白色)價值14,800元。有上鎖 21 110年8月24日10時48分許 臺南市○區○○路0號成功大學○○校區總圖書館側面腳踏車停車場 李哲維 捷安特腳踏車(型號ESCAPE3、黑色車身、銀光綠字體烤漆)價值7,800元。有上鎖 22 110年8月19日12、13時許 臺南市○區○○路0號成功大學自強校區機械系館旁 洪偉庭 功學社摺疊車(型號F20A、藍色、咖啡色車把)價值1萬元。有上鎖 23 110年8月16日18、19時許 臺南市○區○○路0號成功大學○○校區資訊工程系館旁 袁子崟 (提告) DRAGON折疊車(藍色)價值2,000元。有上鎖 24 110年8月24日17時13分許 臺南市○區○○路0段000號旁騎樓下 林○佑 (00.0.00生)(提告) Ml192彎把公路車(車身前段為紅色、後段為黑色)。無上鎖(已發還) 25 110年8月26日10時許 臺南市○區○○路00○0號前 李○穎 (00.00.0生) 捷安特腳踏車(白色)。無上鎖 (已發還)